臺灣臺中地方法院刑事判決　　　　　　　96年度易字第1234號
公　訴　人　臺灣臺中地方法院檢察署檢察官
被　　　告　乙○○
　　　　　　　　　　（現另案於臺灣臺中看守所羈押中）
上列被告因違反動產擔保交易法案件，經檢察官提起公訴（九十
六年度偵字第八八九號），被告於本院準備程序中為認罪之陳述
，經本院合議庭評議後，裁定由受命法官獨任改行簡式審判程序
，本院判決如下：
    主     文
乙○○動產擔保交易之債務人，意圖不法之利益，將標的物出質
，致生損害於債權人，處有期徒刑肆月，如易科罰金，以銀元參
佰元即新臺幣玖佰元折算壹日。
    犯罪事實
一、乙○○於民國九十五年四月二十一日，以動產擔保交易附條
    件買賣之方式，向和潤企業股份有限公司（下稱和潤公司）
    購買車牌號碼三五六七—ＮＳ號自小客車一部，為動產擔保
    交易之債務人，約定總價金為新臺幣（下同）八十七萬四千
    元，除給付頭期款十七萬四千元外，其餘分期總價金為七十
    萬元，約定自九十五年五月二十一日起至九十八年八月二十
    一日止，共分四十期給付，每月一期，每期付款一萬七千五
    百元，標的物約定存放地點為臺中縣大里市○○○路一二０
    巷十六弄六十八號，在價金未付清之前，標的物所有權仍屬
    於和潤公司所有，乙○○僅得依約占有使用，不得將標的物
    遷移、出賣、出質、移轉、抵押、或為其他處分。詎乙○○
    意圖不法之利益，於取得上開車輛後，僅繳付三期分期價金
    後，於九十五年六月二十六日，將上揭自小客車典當出質予
    設在臺中市○○路○段一０五一號之華南當舖。嗣經和潤公
    司派員前往標的物存放地點查訪，欲取回上開汽車以回復債
    權之擔保均無所獲而追索無著，致生損害於債權人和潤公司
    。
二、案經和潤公司訴請臺灣臺中地方法院檢察署檢察官偵查起訴
    。
    理     由
一、上開犯罪事實，業據被告乙○○於本院準備程序及審理時坦
    承不諱，核與告訴代理人丙○○分別於偵查中及本院審理時
    指訴之情節相符，並有動產擔保交易附條件買賣契約書、動
    產擔保交易附條件買賣設定登記申請書、訪視委託書、存證
    信函、和潤公司應收展期餘額表及訪視紀錄表等件附卷可稽
    ，且上開車輛確實於九十五年六月二十六日，由被告親自出
    面提供身分證件及車輛行照典當予華南當舖，此有華南當舖
    當票、被告身分證及上開車輛行照影本各一紙附卷可考，且
    被告自承伊係因友人向伊借款缺現金，始持上開車輛向當舖
    典當等情（見本院簡式審判筆錄第三頁），益徵其有不法利
    益之意圖甚明，足認被告自白與事實相符，本件事證明確，
    被告犯行堪以認定，應依法論科。
二、被告行為後，刑法於九十四年二月二日修正公布，並自九十
    五年七月一日起施行。修正後刑法第二條第一項規定，已將
    新舊法律適用之「從新從輕」原則，改採「從舊從輕」原則
    ，而此規定僅係規範行為後法律變更所生新舊法律比較適用
    之準據法，並非實體刑罰法律，自不生行為後法律變更之比
    較適用之問題，應逕行適用新法第二條第一項之規定，為「
    從舊從輕」之比較。本案動產擔保交易法第三十八條之罪，
    法定刑得科或併科銀元六千元以下罰金，依修正後刑法施行
    法增訂第一條之一：「中華民國九十四年一月七日刑法修正
    施行後，刑法分則編所定罰金之貨幣單位為新臺幣。九十四
    年一月七日刑法修正時，刑法分則編未修正之條文定有罰金
    者，自九十四年一月七日刑法修正施行後，就其所定數額提
    高為三十倍。但七十二年六月二十六日至九十四年一月七日
    新增或修正之條文，就其所定數額提高為三倍」及刑法第三
    十三條第五款修正為：「主刑之種類如下：五、罰金：新臺
    幣一千元以上，以百元計算之」等規定觀之，依修正後之法
    律，動產擔保交易法第三十八條之罪所得科處之罰金刑最高
    為新臺幣十八萬元、最低為新臺幣一千元，然依被告行為時
    之刑罰法律，即罰金罰鍰提高標準條例第一條前段規定之提
    高倍數十倍及修正前刑法第三十三條第五款規定之罰金最低
    額一元計算，則動產擔保交易法第三十八條之罪所得科處之
    罰金最高為銀元六萬元，最低額為銀元十元，若換算為新臺
    幣，最高額雖與新法同為新臺幣十八萬元，然最低額僅為新
    臺幣三十元。因此，比較上述修正前、後之刑罰法律，自應
    以被告行為時即修正前關於科處罰金刑之法律較有利於被告
    。經比較新舊法之結果，新法並無較有利於被告之情形，依
    修正後刑法第二條第一項前段之規定，本案仍應適用被告行
    為時即修正前刑法之相關規定。
三、查本件被告為動產擔保交易之債務人，其於購得標的物後，
    任意將標的物出質，且未繼續支付分期款，致生損害於債權
    人和潤公司，其有不法利益之意圖甚明，核被告所為，係犯
    動產擔保交易法第三十八條之動產擔保交易之債務人，意圖
    不法之利益，將標的物出質，致生損害於債權人之罪。爰審
    酌被告將車輛典當之動機係為取得現金借予友人，未慮及債
    權人利益之擔保，造成債權人追索無著，有違誠信原則，固
    有可議之處，然被告未依約繳納購買汽車之分期款項，本質
    上僅為民事上之債務不履行，惡性尚非重大，告訴人仍得循
    民事程序尋求救濟追償欠款，被告犯罪動機、目的，犯罪手
    段尚屬平和，已繳部分款項，所生之危害及目前尚積欠告訴
    人未繳金額之多寡，且被告犯後雖坦承所犯，態度尚佳，惟
    尚未與告訴人達成和解，取得諒解等一切情狀，量處如主文
    所示之刑，並諭知易科罰金之折算標準，以示懲儆。又被告
    行為後，刑法第四十一條第一項前段亦有修正，被告行為時
    ，依修正前刑法第四十一條第一項前段、罰金罰鍰提高標準
    條例第二條（現已刪除）之規定，有期徒刑、拘役易科罰金
    之折算標準，原以銀元一百元、二百元、三百元折算一日，
    經折算為新臺幣後，應以新臺幣三百元、六百元、九百元折
    算一日，而刑法第四十一條第一項前段修正後，則規定為以
    新臺幣一千元、二千元或三千元折算一日，此因屬科刑規範
    事項之變更，其折算標準為裁判時所應諭知，自有就新舊法
    規定比較之必要，經比較新舊法結果，以被告行為時關於易
    科罰金之規定，較有利於被告，則應依刑法第二條第一項前
    段之規定，依修正前刑法第四十一條第一項前段、修正前罰
    金罰鍰提高標準條例第二條、現行法規所定貨幣單位折算新
    台幣條例第二條之規定，定其折算標準。〔按定易科罰金之
    折算標準，係屬科刑規範事項，非屬最高法院九十五年五月
    二十三日九十五年第八次刑庭會議決議第一、（四）則所定
    ，比較新舊法應就罪刑有關之共犯、未遂犯、想像競合犯、
    牽連犯、連續犯、結合犯，以及累犯加重、自首減輕暨其他
    法定加減原因（如身分加減）與加減例等一切情形，綜其全
    部罪刑之結果而為比較之情形，其既非屬法律適用之情形，
    即無與之綜合比較之適用，附此敘明〕。
據上論斷，應依刑事訴訟法第二百七十三條之一第一項、第二百
九十九條第一項前段，動產擔保交易法第三十八條，刑法第十一
條前段、第二條第一項前段、修正前第四十一條第一項前段，罰
金罰鍰提高標準條例第一條前段、修正前罰金罰鍰提高標準條例
第二條，現行法規所定貨幣單位折算新臺幣條例第二條，判決如
主文。
本案經檢察官甲○○到庭執行職務。
中　　華　　民　　國　　96　　年　　4 　　月　　4 　　日
      　　　　　　臺灣臺中地方法院刑事第五庭
                      法　官  吳崇道
以上正本證明與原本無異。
如不服本判決，應於收受送達後10日內向本院提出上訴書狀（應
附繕本）。
中　　華　　民　　國　　96　　年　　4 　　月　　4 　　日
      　　　　　　　　書記官  黃舜民
附錄論罪科刑法條
動產擔保交易法第三十八條：
動產擔保交易之債務人，意圖不法之利益，將標的物遷移、出賣
、出質、移轉、抵押或為其他處分，致生損害債權人者，處三年
以下有期徒刑、拘役或科或併科六千元以下之罰金。
